【裁判字號】    89,上訴,3964
【裁判日期】    890829
【裁判案由】    懲治盜匪條例
【裁判全文】
臺灣高等法院刑事判決                          八十九年度上訴字第三九六四號
    上  訴  人
    即  被  告  甲○○
    選任辯護人  鄭世脩
    指定辯護人  本院公設辯護人
右上訴人，因懲治盜匪條例案件，不服臺灣桃園地方法院八十九年度訴字第六一七號
，中華民國八十九年八月二十九日第一審判決（起訴案號：臺灣桃園地方法院檢察署
八十九年度偵字第四八三一號，及移送併辦同署八十九年度偵字第一六三二八號），
提起上訴，本院判決如左：
    主    文
上訴駁回。
    事    實
一、甲○○因無錢花用，於民國八十八年三月二十六日十時三十分許，騎乘機車行經
    乙○○位於八德市大信里三一鄰松柏林六號之住宅，見其家門未關，有機可乘，
    竟意圖為自己不法之所有，將機車停放門口而進入該宅（侵入住宅部分已經撤回
    告訴），先在客廳及其中二個房間翻動，見無值錢物品，即進入乙○○之臥室，
    發覺乙○○，即對乙○○稱「我要搶劫，把值錢的東西拿出來」等語，並立即至
    乙○○身旁，以右手掐住乙○○脖子，施強暴於乙○○，使乙○○不能抗拒，同
    時再以左手強取房間抽屜內之乙○○所有之金飾純金項鍊二條、純金戒指二個、
    Ｋ金手鍊一條等財物，得手後欲離去之際，在大門口恰遇乙○○之小叔王學能由
    外返回，王學能遂自後追捕，甲○○即向往外逃跑，而於經過附近之八德市○○
    路一二一七號榮民之家後方魚池旁，一時情急，竟跳入該魚池內，而於同年月日
    十一時三十分許經警逮獲，至其上開強盜所得金飾則與甲○○一起落入魚池，經
    救難大隊撈尋尚未尋獲。
二、案經桃園縣警察局八德分局報告及被害人乙○○告訴臺灣桃園地方法院檢察署檢
    察官偵查起訴。
    理    由
一、訊據被告甲○○固坦承於上開時地有進入乙○○屋內，惟矢口否認有盜匪犯行，
    辯稱當天進去是偷東西，進入乙○○房間，發現她在睡覺，就動手偷她房間抽屜
    內的金飾，而偷到後要離去時，被乙○○發現了，她就伸手來抓伊，要阻止伊離
    去，伊就將她的手撥開離去，並無掐她脖子強盜財物云云。經查：
（一）被告於上開時地有進入乙○○房間，向乙○○稱要搶劫，並以右手掐住乙○○
      脖子，使乙○○無法抗拒，而同時以左手強取乙○○所有放置於屋內抽屜內如
      事實欄所述之金飾之事實，業據被告於檢察官訊問時坦承不諱，且稱：「進去
      屋內搜刮期間，被害人發覺時，我就以右手掐住被害人脖子，左手繼續搜刮之
      後，我跑出去碰到王學能被他追，我就跳到魚池，贓物同時掉入魚池中」等語
      （見偵查卷第四十三頁），且據被害人乙○○迭次於警訊、檢察官訊問時及原
      審審理時供稱：「（對被告之陳述意見？）實在，被告確有以手掐住我脖子，
      致我無法抗拒，當時我家中還有我兒子在家」、「他一進來，就對著我說要搶
      劫，把值錢的東西拿出來，馬上就過來到我的身旁，用右手按住我的脖子，
      ----右手壓制我，立即用左手翻動抽屜內的物品，他共拿走兩條金項鍊、兩個
      金戒指、一條Ｋ金手鍊」等語（見偵查卷第十二頁、四十三頁背、四十四頁，
      原審卷第二十二頁），核其被害人與被告所指訴之情節相符，同時亦與證人王
      學能於檢察官訊問所證述之情節相合致（見偵查卷第四十四頁），復有案發當
      日被告騎乘之機車（車號：ＢＹＩ－９５１）、案發現場及被告逃逸躍入之魚
      池相片十八張在卷可稽（見偵查卷第二十三頁至三十一頁），是被告之自承與
事實相符，並有上述人證及物證之指證歷歷，足徵被告之犯行明確。被告嗣又
      改稱未掐住乙○○脖子，是偷到金飾後，乙○○用手抓伊，伊有以手撥開乙○
      ○而已，顯為臨訟之御詞，不足採信。
（二）次質諸被害人乙○○於原審訊問時指稱：「當時我在房間帶我兒子睡覺，我沒
      有睡著躺在床上，忽然被告就進到我的房間內（被告應是先由未關的大門進入
      我家客廳），他一進來就對著我說「我要搶劫，把值錢的東西拿出來」，馬上
      就到我的身旁用右手掐住我的脖子，這時我就求他說你要什麼我拿給你，但他
      沒有理會，就用手抓住我的脖子將我拖到床旁的化粧台旁，壓制我，立即用左
      手翻動抽屜內的物品」、「我很害怕，但我看他是個年輕人又空手，當他掐住
      我的脖子時，我有用手要掙脫他，但是沒有成功，因為他的力氣比我大，他還
      是把我抓住了，到了後來作完警訊回到家傍晚六、七點鐘，發現脖子部分很疼
      痛，我有去驗傷」、「（被告進來房間）約五分鐘，他掐住我約三、四分鐘」
      等語（見原審卷第二十二頁、二十三頁），可知被告進入乙○○房間內時，乙
      ○○並未入睡，其於被告一進入時即發覺被告，被告立即以手掐住被害人脖子
      方式壓制被害人，使被害人不能抗拒，被告再同時以另一隻手強取抽屜內財物
      ，而被害人乙○○頸部確實受有挫傷，並於同日至醫院診療，亦有被害人所提
      之診斷證明書一紙附卷可稽（見原審卷第三十四頁），且參以被告於檢察官訊
      問時所述：「進去屋內搜刮期間，被害人發覺時，我就以右手掐住被害人脖子
      ，左手繼續搜刮之後，我跑出去」等語（見偵查卷第四十三頁），被害人頸部
      已經被告強暴脅迫行為受有挫傷傷害，顯係被告以右手掐被害人脖子，有直接
      的因果關係始然，而非如被告嗣後改稱僅以手撥被害人一下而已，衡諸常情被
      害人與被告素不相識，要無故意設詞誣陷之理，且依社會一般通念被害人係一
      女子，被告恃其年輕身體強壯勝於被害人，強以不法腕力制止被害人，被害人
      抵抗失敗而任被告強取其財物，已如前述，是認被告施強暴於被害人已達被害
      人無法抗拒之程度。上訴人辯護意旨陳稱「被告雖有劫財之意，但未攜兇器，
      被害人僅出於主觀畏懼不願抵抗，尚難達於不能拒之程度」，容有誤解，不足
      採信，本件事證已臻明確，被告犯行洵堪認定。
二、按現行懲治盜匪條例，係經立法程序於四十六年六月五日修正公布施行，將原第
    八條及第十條之規定予以刪除，原第九條改為第八條，第十一條改為第九條；經
    考上開刪除原第十條「施行期間定為一年，必要時得以命令延長」有關限時法規
    定之立法本意，係為期遏止盜風，改善治安，認本條例第一條至第七條及原第九
    條均仍有施行之必要，因將本條例改為經久施行之常態性刑事特別法，並重新調
    整條次，形式上雖稱修正，實質上，已具重新全部立法之性質，故本條例修正前
    ，雖有數次命令延長已逾期，仍非可認為已經失效，此於最高法院八十九年台上
    字第八四０號判決，及同院八十九年台上三七八一號判決可資參照；是依現行實
    務見解，懲治盜匪條例仍為有效施行之法律，核被告所為係犯該條例第五條第一
    項第一款之盜匪罪，公訴人以懲治盜匪條例已經失效，認被告所為係犯刑法第三
    百二十八條第一項之強盜罪云云，尚有誤會，惟起訴之基本事實仍屬同一，爰將
    起訴法條予以變更。公訴意旨另以被告無故進入乙○○住宅，認被告此部分行為
    又犯刑法第三百零六條第一項之無故侵入住宅罪，依刑法第三百零八條規定該條
    之罪須告訴乃論，而告訴人乙○○已於原審審理時當庭撤回對被告此部分之告訴
    （見原審卷第二十三頁），告訴已經撤回，本應諭知不受理，惟因公訴人認此部
    分與前開起訴論罪部分有牽連犯之裁判上一罪關係，故不另為不受理之諭知。原
    審審酌被告品行、年輕壯盛，不圖自力正當營生、竟對無抵抗能力之婦女盜匪財
    物，犯罪目的、手段、所生之危害及犯罪後悔悟之態度等一切情狀，量處有期徒
    刑柒年，於法並無不合，量刑亦稱妥適，上訴人上訴意旨仍執前詞，指稱原判決
    認事用法不當，為無理由，應予駁回。至被告盜匪所得純金項鍊二條、純金戒指
    二個、Ｋ金手鍊一條等財物，雖於被告跳水逃跑隨同被告一起掉落魚池內，而迄
    今尚未尋得，惟不能證明已經遺失，爰依懲治盜匪條例第七條第一項規定發還被
    害人乙○○，併予敘明。
三、公訴人另以同署八十九年度偵字第一六三二八號移送併辦略以：被告於八十九年
    九月十五日十九時三十分許，在桃園市○○○街十八號前，趁被害人田惠勤開車
    門之際，將被害人田惠勤推入車內，並動手搶被害人田惠勤皮包，致與被害人面
    對面發生拉扯，被告於拉扯過程中命令被害人田惠勤鬆手，否則就要殺死她，致
    被害人心生畏懼始鬆手，被告搶取皮包得逞後，即騎乘隔壁巷內未熄火之重型機
    車逃逸，案經桃園縣警察局桃園分局循線拘獲云云一節，經訊問被告否認其事，
    查本件被告犯罪時間係於八十八年三月二十六日，而移送併辦之犯罪時間為八十
    九年九月十五日，兩者相隔已逾一年餘，難認其係基於概括犯意，自無連續犯之
    裁判上一罪關係，移送併辦部分自有未洽，應予退回，另行偵辦。
據上論斷，應依刑事訴訟法第三百六十八條，判決如主文。
本案經檢察官陳維練到庭執行職務。
中      華      民      國      八十九      年    十二    月    十九    日
                                臺灣高等法院刑事第一庭
                                    審判長法  官  李  相  助
                                          法  官  王  振  興
                                          法  官  蔡  光  治
右正本證明與原本無異。
如不服本判決應於收受送達後十日內向本院提出上訴書狀，其未敘述上訴之理由者並
得於提起上訴後十日內向本院補提理由書（均須按他造當事人之人數附繕本）。
                                          書記官  王  才  生
中    華    民    國    八十九    年      十二      月      二十一      日
附錄：本案論罪科刑法條全文
懲治盜匪條例第五條
有左列行為之一者，處無期徒刑或七年以上有期徒刑：
一、意圖為自己或第三人不法所有，以強暴、脅迫、藥劑、催眠術或他法，致使不能
    抗拒，而取他人之物或使其交付者。
二、發掘墳墓而盜取殮物者。
三、藏匿或包庇盜匪者。
前項第一款之未遂犯罰之。
預備犯第一項第一款之罪者，處一年以下有期徒刑。


司法院資訊處製作；財團法人民間司法改革基金會備份。
